【裁判字號】    95,抗,21
【裁判日期】    950512
【裁判案由】    清算人就任
【裁判全文】
臺灣屏東地方法院民事裁定                95年度抗字第21號
抗  告  人  甲○○
上列抗告人因聲請展期清算事件，對於本院民國95年2 月27日90
年度司字第1 號所為裁定，提起抗告，本院裁定如下：
    主  文
抗告駁回。
抗告費用由抗告人負擔。
    理  由
一、本件原裁定意旨略以：
(一)、按清算人應於6 個月內清算完結，未能於6 個月內完結清算
    時，清算人得申敘理由，聲請法院展期，公司法第334 條、
    第87條第3 項定有明文。
(二)、惟查，本件抗告人自90年2 月5 日本院准予被查就任盛漢公
    司之清算人起，已多次以資產尚待處理、盛漢公司因未分配
    盈餘申報問題提起訴願及股東轉讓持股涉及贈與課稅疑義等
    事項為由聲請展期清算，清算期間經多次延展，已達4 年之
    久，經本院通知抗告人補正敘明何以股東黃德芳轉讓股份所
    涉贈與稅課徵與否爭議之行政訴訟對本件清算程序影響重大
    致無法完成清算，抗告人補稱：因該股東若敗訴確定，依法
    得申請以盛漢公司股權抵繳高達新台幣23,888,524元之應納
    稅款，若盛漢公司清算程序完結，則無法再申請抵繳，需改
    以現金或其他易於變價或保管之實物辦理抵繳，對該股東顯
    然具有重大影響等語。惟查上開股東即第三人黃德芳是否依
    法負有繳納贈與稅問題，屬股東個人事由，不足以構成盛漢
    公司之清算障礙；又抗告人復稱除上開行政訴訟事由外，已
    無其他無法如期完結清算之情事，足認盛漢公司清算程序應
    可迅速辦理完結，而無再展延清算之必要，抗告人聲請展期
    清算，難認為合法，應予駁回。
二、抗告意旨略以：
(一)、按公司法將清算事務之監督授權法院管理，法院復依非訟事
    件法管轄並行使職權，而非訟事件法既屬程序法（即司法行
    政範疇），應受行政程序法暨行政法理之規範。又按行政法
    中重要之概念，國家機關之公權力措施需符合公益。惟其真
    正意涵乃在強調政府機關之行為應為公益而服務，而非公益
    優先於私益，蓋公益與私益並非全然對立，保障私益亦屬維
    護公益之一部分。
(二)、系爭股東因移轉盛漢公司股權衍生課稅之行政爭訟，就爭訟
    當事人而言固屬個人事由，惟其爭訟過程中行政法院得因審
    理必要而責令盛漢公司負舉證之協力義務，尚難謂上開行政
    訴訟與盛漢公司全無關聯。
(三)、盛漢公司清算事務多已完成，展延清算期間並無損害公司債
    權人之虞，亦無損害他人法益之可能。盛漢公司維護股東行
    政爭訟權益並不損害國家或社會公益，原審法院裁定「清算
    事務仍可持續進行，並不足構成公司之清算障礙」之認定，
    核與「保障私益亦屬保障公益」之法理有違，應予廢棄等語
    ，聲明：(一)原裁定廢棄；(二)准依抗告人聲請，展延清算期間
    6 個月。
三、經查：
(一)、盛漢公司於90年1 月1 日決議解散，並推選抗告人為清算人
    於90年1 月18日就任，經本院以90年2 月5 日屏院正民義字
    第90司1 號函核備在案（原審卷13頁）。又按清算人之職務
    如下：一、了結現務。二、收取債權、清償債務。三、分派
    盈餘或虧損。四、分派賸餘財產。清算人執行前項職務，有
    代表公司為訴訟上或訴訟外一切行為之權。公司法第84條定
    有明文。是以抗告人提起抗告，於法並無不合，合先敘明。
(二)、按司法機關所從事之解釋憲法及統一解釋法令，民事、刑事
    暨行政訴訟之審判固非行政作用之範疇，惟法院處理審判以
    外之事務（如非訟事件及公證業務等），仍屬實質意義之行
    政；抗告人主張於法院依非訟事件法管轄公司清算事務之監
    督，應受行政程序法暨行政法理之規範，非無理由。惟清算
    程序貴在迅速，本件清算程序前後已歷4 年尚未完結，第三
    人黃德芳與國稅局之行政訴訟亦已進行多時，並獲高雄高等
    行政法院以94年度訴更字第7 號判決原處分撤銷，雖復經第
    三人黃德芳提起上訴，惟最高行政法院之判決，應以高等行
    政法院判決確定之事實為判決基礎，行政訴訟法第254 條第
    1 項定有明文。是以抗告理由中所指盛漢公司對上開訴訟負
    有協力義務，需提供相關表冊、帳冊或文據、甚或到庭陳述
    ，對股東黃德芳權益致生重大影響等語，並不足採。原審認
    抗告人聲請延展清算期限所執之理由，無礙於清算程序之完
    結，而駁回其聲請，並無不合。抗告意旨仍執前詞指摘原裁
    定不當，求予廢棄，為無理由。
四、據上論結，本件抗告為無理由，依非訟事件法第46條，第21
    條第2 項，民事訴訟法第495 條之1 第1 項、第449 條第1
    項、第95條、第78條，裁定如主文。
中    華    民    國    95    年    5     月    12    日
                  民事第二庭    審判長法  官  阮世賢
                                      法  官  春生
                                      法  官  吳思怡
正本係照原本作成。
如不服本裁定，僅得於收受本裁定正本送達後10日內，以適用法
規顯有錯誤為理由，向本院提出再抗告狀，（須附繕本一份及繳
納再抗告裁判費新台幣1,000 元），經本院許可後始可再抗告，
前項許可，以原裁定所涉及之法律見解具有原則上重要性者為限
。
中    華    民    國    95    年    5     月    12    日
                                      書記官  王秋淑


司法院資訊處製作；財團法人民間司法改革基金會備份。
